【裁判字號】    94,訴,1150
【裁判日期】    950119
【裁判案由】    強盜等
【裁判全文】
臺灣臺北地方法院刑事判決              94年度訴字第1150號
公  訴  人  臺灣臺北地方法院檢察署檢察官
被      告  戊○○
                    （另案在臺灣臺北監獄執行）
指定辯護人  甲○公設辯護人  張寅煥
上列被告因準強盜等案件，經檢察官提起公訴（94年度偵緝字第
1133號、第1134號），甲○判決如下：
    主  文
戊○○竊盜，因脫免逮捕，當場施以強暴、脅迫，累犯，處有期
徒刑伍年陸月，扣案之鐵鎚壹支沒收；又行使偽造私文書，足以
生損害於公眾及他人，累犯，處有期徒刑陸月，如附表所示偽造
之「謝石定」署押（含指印）均沒收。應執行有期徒刑伍年拾月
；扣案鐵鎚壹支、如附表所示偽造之「謝石定」署押（含指印）
均沒收。
    事  實
一、戊○○分別有如下述之前科紀錄：
    (一)民國80年間，因偽造有價證券案件，經台灣台南地方法院
      以80年度易字第1846號判決判處有期徒刑5 年，嗣並確定
      ，同年間又因妨害兵役治罪條例案件，經前開法院以80年
      度訴字第992 號判決判處有期徒刑8 月，褫奪公權2 年，
      嗣並確定，前開2 罪經裁定應執行有期徒刑5 年4 月，褫
      奪公權2 年，80年12月5 日刑期起算入監執行，83年4 月
      11日假釋交付保護管束，復於假釋中犯罪，經裁定撤銷假
      釋，應執行殘刑有期徒刑2 年6 月24 日 。
    (二)84年間，因妨害兵役治罪條例案件，經前開法院判決有期
      徒刑8 月，褫奪公權2 年，經台灣高等法院台南分院以84
      年度上訴字第1955號判決上訴駁回確定；85年間，復因詐
      欺案件，經台灣桃園地方法院以85年度易字第3826號判決
      判處有期徒刑8 月，嗣經台灣高等法院以86年度上易字第
      2386號判決上訴駁回確定；前開2 罪，並經裁定應執行有
      期徒刑1年2月，褫奪公權2年。
    (三)86年間，因偽造有價證券案件，經台灣桃園地方法院以86
      年度易字第2403號判決判處有期徒刑1年6月，嗣並確定。
    以上數罪（包括前開殘刑），戊○○乃自85年5 月9 日入監
    執行刑期起算，陸續接續執行，88年10月20日假釋出監交付
    保護管束，90年6 月3 日縮刑期滿執行完畢。
二、戊○○仍不知悔改，竟意圖為自己不法之所有，於93年12月
    15日凌晨1 時20分許，在台北市大安區○○○路○ 段138 號
    1 樓前，徒手竊取以壓克力板覆蓋而置放在前開門口處，且
    為丙○○一家人經營製作廣告招牌賴以使用之材料鋁條11條
    （下稱系爭鋁條），並於得手後將之搬運至其所騎乘之拼裝
    三輪車上，適丙○○聞聲外出查看，質問戊○○系爭鋁條好
    像是我家的？為何把我家之系爭鋁條折彎？戊○○佯以系爭
    鋁條是在別的工地拿取的，丙○○不疑有他再折返回去查看
    ，發現他家所有之系爭鋁條確已迭失，查覺戊○○置放在前
    開三輪車上之鋁條確係他家所有，隨即騎乘機車追躡已騎乘
    前開三輪車離開現場之戊○○，追至台北市大安區○○○路
    ○ 段217 巷口時，丙○○再質問戊○○為何拿他家之鋁條，
    且還將系爭鋁條折彎，丙○○並喝斥戊○○不要離開，他要
    報警，戊○○反而將系爭鋁條全部丟在地下，答以：要不然
    全部還你等語，即準備要離開，丙○○見戊○○準備要離開
    ，乃上前把他拉住，要戊○○不可離開，戊○○為脫免丙○○之逮捕而與丙○○發生拉扯、扭打，並自前開三輪車駕駛
    座右邊拿起鐵槌，作勢要毆打丙○○，以此方式當場對丙○○施以強暴、脅迫手段，致使丙○○受有多處擦傷及左膝挫
    傷之傷害（傷害部分業據撤回告訴，另為不起訴處分）。嗣
    丙○○見戊○○手持鐵槌，其1 人恐無法力逮，旋即折回其
    台北市○○○路○ 段住處呼叫其兄乙○○、父賴明謙2 人前
    往217 巷口幫忙，發現戊○○仍然在該巷內附近，經過一陣
    之追捕，直至251 巷口，始經正在附近執行酒測勤務之員警
    查獲，並扣得其所有之鐵鎚1支。
三、詎戊○○為警查獲後，為隱瞞其現仍被發布通緝之身分，避
    免經警獲悉而遭送監執行，自93年12月15日5 時30分起，至
    同日17時許止，冒用其弟「謝石定」之名義，在台北市政府
    警察局大安分局新生南路派出所接受詢問時，接續在如附表
    編號1 至4 、6 、8 、9 號所示之詢問筆錄、贓物照片資料
    說明欄、口卡、逮捕通知書（通知本人聯）、3 項權利告知
    書、逮捕人犯時間管制表、證物採證說明表等文件，偽造「
    謝石定」之署押及按捺指印多次（所偽造之署押及指印詳如
    附表編號1 至4 、6 、8 、9 號所示），表示受訊問者、受
    通知者係「謝石定」本人，復於附表編號5 、7 之逮捕通知
    書（通知親友聯）、夜間偵訊同意書等文書上，偽造「謝石
    定」之署押及按捺指印（所偽造之署押及指印均詳如附表編
    號5 、7 所示），藉以表示同意不用通知親友及夜間偵訊等
    意思表示，並將該等偽造之私文書交付警察機關收執存卷而
    行使之。俟於同日12時10分許、17時許，分別經台灣台北地
    方法院檢察署內勤檢察官訊問及甲○值日法官訊問後，復於
    附表編號10、11之訊問筆錄偽造「謝石定」之署押或指印（
    所偽造之署押及指印詳如附表編號10、11所示），以表示其
    乃「謝石定」本人，均足以生損害於「謝石定」本人及司法
    機關確立偵審對象之正確性。
四、嗣於94年1 月18日10時10分許，經台北地方法院檢察署承辦
    檢察官傳喚謝石定本人到庭偵訊後，經採集謝石定之指紋與
    戊○○先前所按捺之指紋送鑑定，始循線查知上情。
五、案經丙○○告訴台北市政府警察局大安分局報告台灣台北地
    方法院檢察署，暨該署檢察官自動檢舉偵查起訴。
    理  由
一、訊據被告戊○○固坦承確有在前開時、地拿取系爭鋁條，惟
    矢口否認有前開犯行，辯稱意旨略以：我固有拿取系爭鋁條
    ，但是遮蓋系爭鋁條之蓋子有水的痕跡，旁邊還有垃圾，我
    以為是不要的，我沒有毆打被害人丙○○，亦沒有拿鐵鎚脅
    迫被害人丙○○，扣案之鐵鎚並不是我的云云。
二、指定辯護人亦為被告提出辯護，意旨略以：
    (一)竊盜罪的成立，在主觀上必須是出於直接故意，間接故意
      和過失則無法成立。故竊盜罪的直接故意，其中必須認識
      到該動產為他人所有或持有（實力支配之佔有狀態中），
      若把他人之物誤為無主物或拋棄物，應不具備竊盜的直接
      故意，當不能成立竊盜罪。有疑問者，是系爭鋁條於被告
      拾取前是否已被折彎？如係肯定，則此等物品於深夜被放
      置於店外，的確有可能讓人誤為拋棄物。
    (二)遍查全卷筆錄，並無指述被告曾以言詞顯示加害告訴人（
      或其父兄）之意思通知。或有認為告訴人指訴過程中，被
      告曾拿出鐵鎚作勢攻擊，乍看之下被告脅迫罪行似已明確
      。然該鐵鎚是否為被告所有？又被告是否有持鐵鎚攻擊告
      訴人，皆為本件至為關鍵處。
    (三)就告訴人丙○○之指訴，究竟有無返家請父兄協助一事，
      其前開證述有所不一，又告訴人丙○○對於是否領回鋁條
      一事，竟會忘記，且對於其父有無追捕被告一事，顯與其
      父即證人丁○○之證述不相一致。既然被告在店外就被發
      現搬載系爭鋁條，則為何告訴人丙○○返家時，不趕緊把
      系爭鋁條（對折還有3 公尺長）拋棄，反而載著該等不便
      之物品逃逸，顯不合常理，故被告辯稱系爭鋁條尚為未搬
      上車，告訴人丙○○即已與之拉扯，之後並未騎車逃逸，
      而是在原地等候，旋告訴人及其父兄等人趕至，其中一人
      手持鐵鎚攻擊之故逃跑（三輪車或鋁條都在現場）之說法
      ，應較合理。
    (四)告訴人丙○○堅稱被告以鐵鎚作勢攻擊，然其傷勢於警詢
      稱左手肘擦傷及左腳扭傷（醫院診斷證明書記載為左膝挫
      傷），應非鐵鎚攻擊所致，不排除拉扯所致。
    (五)告訴人之指述不得作為被告論罪之唯一證據，仍須輔以其
      他補強證據，然警察在案發當時不僅未對現場（置放鋁條
      處）或對被告之車輛拍照存證，更未讓告訴人之父兄制作
      筆錄，就憑一支不知來源之鐵鎚，欲論以被告重罪，實不
      甚允洽。而我們不禁懷疑在深夜中，突聞家人遭毆或失竊
      ，應該會報警處理，若無也不致空手去追捕疑犯當是，則
      被告所辯非顯不可採。依採證法則若調查證據後，對犯罪
      事實仍無法達到有罪之確信，即應依「罪證有疑，利歸被
      告」原則，不得將該鐵鎚作不利被告之認定。
    (六)刑法第329 條之準強盜罪，係以竊盜或強奪，因防護贓物
      、脫免逮捕、或湮滅罪證，而當場「施以強暴脅迫」，者
      為構成要件，而所謂強暴，係指直接或間接對於人之身體
      施以暴力，壓制被害人之抗拒，或使被害人處於不能抗拒
      之狀態，若行為人僅有強力排除脫拉或壓制之被動行為，
      則尚難認為有積極暴行而達於強暴脅迫之程度（最高法院
      82年台上字第3842號、43年台上字第670 號判決意旨參照
      ）。除依上述實例見解外，另基於下述理由可認被告之行
      為尚未達於強暴之程度：
      (1)吾人一旦就刑法第329 條準強盜罪行為人，遂行其不法
        意圖之歷程加以通盤審查，其與刑法第328 條普通強盜
        罪所規定者，除其先、後所實施行為次序互易外，該行
        為所彰顯之不法內涵，實與真正之強盜行為無殊而得為
        同等之評價。正因如此，方有刑法第329 條所定「以強
        盜論」之可言。惟我實務咸認為準強盜罪之強暴行為不
        以使人達於不能抗拒為必要，如再將被動性之排除脫拉
        行為納入，則恐有違罪刑均衡原則而有違憲之虞。
      (2)再就期待可能性觀之，吾人實難期待一犯罪人能於犯罪
        遭發現後，能乖乖就逮而不逃逸，否則任何犯罪都應制
        定類似準強盜罪（事後強盜罪）的規定方妥，惟事實不
        然，實因準強盜罪所欲處罰者為主動性之強暴行為（不
        論直接或間接對於人之身體施以暴力），因其惡性及危
        險性較大，而被動性之掙脫排除脫拉行為應非該條所欲
        規範的情形，蓋人之天性也。
    (七)關於行使偽造私文書罪部分：
      (1)按逮捕通知（含通知被逮捕人本人聯及通知其家屬聯）
        ，依所載內容，略係謂被逮捕人因某某刑事案件經警依
        刑事訴訟法之規定逕行拘提或逮捕，特此通知其本人，
        並通知其家屬，及得選任辯護人到場等語，無非為警察
        機關因其逕行拘提或逮捕犯罪嫌疑人，認應依刑事訴訟
        法第88條之1 第4 項規定告知其本人及其家屬，所踐行
        之程序而已。被逮捕人在逮捕通知下方所為之簽名及按
        捺指印，僅顯示其係處於受通知者之地位，尚不能表示
        其係有製作何種文書之意思及曾為何項之意思表示（最
        高法院91年度台非字第295 號、91年度台非字第99號判
        決參照）。是以被告雖在逮捕通知書上偽造「謝石定」
        署押及按捺指印，仍非屬製作何種文書之行為，自難認
        成立刑法第216 條、210 條之偽造私文書罪，應僅論以
        刑法第217 條第1 項之偽造署押罪。
      (2)權利告知書係員警為證明訊問程序確依刑事訴訟法規定
        而為，同於筆錄開端直接載明，是被告於上開權利告知
        書上偽「謝石定」之名，並無任何表明為文書之意，應
        僅成立刑法第217條第1項偽造署押罪（臺灣高等法院暨
        所屬法院88年法律座談會刑事類提案第8 號要旨參照）
        。
      (3)至其他如口卡片、扣押物品目錄、扣押筆錄、夜間訊問
        同意書等文書，則係司法人員依法製作，並命受訊問人
        或受處分人簽名確認，受訊問人或受處分人自始自終均
        為被告，僅係其為掩飾身分而偽造「謝石定」署押，冒
        用其名，換言之，文書之內容乃屬真正，僅在其上偽造
        署押（簽名）而已，係犯刑法第217 條第1 項之偽造署
        押罪，並不成立行使偽造之私文書罪。
三、證據能力之認定：
    (一)被害人丙○○於警詢時之供述，乃為被告以外之人於審判
      外之陳述，依刑事訴訟法第159 條第1 項之規定，不具有
      證據能力。
    (二)被害人丙○○於檢察官偵查時之供述，固為被告以外之人
      於審判外之陳述，是否有證據能力，分述如下：
      1.被害人丙○○於93年12月15日檢察官偵查接受訊問時，
        乃以證人身分接受檢察官訊問並依法具結，且訊問當時
        ，被告亦有在場，檢察官當庭尚有質問被告「有無問題
        問被害人？」而給予被告行使詰問之機會（見94年度偵
        卷第725 號卷第32頁），顯見被害人丙○○於檢察官偵
        查時以證人身分接受訊問時，被告已有行使反對詰問權
        之機會，被害人丙○○前開之證述，經核當無「顯有不
        可信之情況」，依刑事訴訟法第159 之1 第2 項之規定
        ，應具有證據能力。
      2.被害人丙○○於94年1 月18日、7 月26日檢察官偵查接
        受訊問時，固以告訴人身分接受檢察官訊問而為被告以
        外之人於審判外陳述而未接受詰問，然被告及其辯護人
        於甲○行準備程序及合議庭言詞辯論終結前，對於前開
        審判外之陳述不得為證據之情形，始終未聲明異議，甲○審酌被害人丙○○前開供述，乃係在接受檢察官偵訊
        時所為，且被害人丙○○於94年1 月18日接受訊問時，
        被害人謝石定亦有在場，又於同年7 月26日接受訊問時
        ，尚有表示撤回對被告傷害部分之告訴，則以被害人丙○○前開供述時之外在環境及其情況，如依刑事訴訟法
        第159 條之5 第2 項之規定，視為同意作為證據者，經
        核尚屬適當。
    (三)被害人謝石定於94年3 月21日接受警察詢問所製作之詢問
      筆錄，雖亦為被告以外之人於審判外之陳述，惟被告及其
      辯護人於甲○行準備程序及合議庭言詞辯論終結前，對於
      前開審判外之陳述不得為證據之情形，始終未聲明異議，
      甲○審酌被害人謝石定乃係被告之弟，其前開供述，乃係
      就其己如何遭被告冒名應訊而為之陳述，則以被害人謝石
      定前開供述時之情況，衡情並無受到外力干擾或壓力，如
      依刑事訴訟法第159 條之5 第2 項之規定，視為同意作為
      證據者，經核尚屬適當。
    (四)司法警察查獲系爭鋁條後，將系爭鋁條依據刑事訴訟法第
      142 條之規定發還予被害人丙○○，而被害人丙○○於贓
      物認領保管收據上簽名表示收到發還之系爭鋁條，乃係被
      告以外人就其已領回贓物認領保管收據上所記載財物之書
      面陳述，核屬於傳聞證據，依同法第159 條第1 項之規定
      ，不具有證據能力。
    (五)被害人丙○○於93年12月5 日在台北市立聯合醫院仁愛院
      區就診，該院區所簽具之診斷證明書上載明：「多處擦傷
      及左膝挫傷」等傷害，乃台北市立聯合醫院仁愛院區醫師
      執行醫療業務時所製作之證明文書，對照該院於94年10月
      12日以北市醫仁字第09432886000 號函所附之被害人丙○○病歷資料，相互對照，前開診斷證明書並無顯有不可信
      之情況，依刑事訴訟法第159 條之4 第2 款之規定，具有
      證據能力，至於該診斷證明書是否得以被告是為了脫免逮
      捕而施以強暴，則係屬證據證明力之問題，另如後述。
    (六)辯護人雖辯稱公訴人所提出之系爭鋁條照片2 張、被害人
      丙○○受傷之照片2 張，屬於派生證據，無證據能力云云
      查所謂派生證據，即原始證據方法之替代品，公訴人所提
      出之前開照片，固屬於系爭鋁條及被害人丙○○實際受傷
      情況之替代，然而，現實情形與作為傳達結果之照相，在
      內容上的一致性，是透過機械的正確性來加以保障的。在
      照相中，並不存在人對現實情形的知覺、記憶，在表現時
      經常可能發生的錯誤（如知覺的不準確、記憶隨時間推移
      而發生的變化等），自非屬供述證據，而不適用刑事訴訟
      法第159 條以後之有關傳聞法則相關規定，此外，並無證
      據足以證明前開照片有何偽造情事，自有證據能力無疑。
      辯護人徒以前開照片乃係原始證據之派出證據，即據此否
      認前開照片之證據能力云云，顯有未洽。至於其證據證明
      力為何，是否得以證明被告之本案犯罪事實，另如後述。
    (七)辯護人雖否認被告以「謝石定」之名義接受警察詢問所製
      作筆錄之證據能力云云；惟按，筆錄內所記載之被告陳述
      與錄音或錄影之內容不符者，除有急迫狀況且經記明筆錄
      之情形外，其不符之部分，不得作為證據（刑事訴訟法第
      100 條之1 第2 項參照），查有關被告以「謝石定」之名
      義接受警察詢問所製作之筆錄，經甲○於94年10月26日行
      準備程序時當庭勘驗，前開筆錄乃係以一問一答之方式所
      製作，筆錄所記載之內容亦沒有誤會被告之意思，亦即筆
      錄內之記載與被告之陳述並無不符之處，參諸前開規定，
      自有證據能力，辯護人前開所辯，不足採信。
四、甲○查：
    (一)有關被訴涉犯準強盜犯行部分：
      1.按刑法第329 條所規定之竊盜或搶奪，因防護贓物、脫
        免逮捕或湮滅罪證，而當場施以強暴、脅迫者，即以強
        盜論，不以所施強暴、脅迫手段，達於至使他人不能抗
        拒之程度為成立準強盜罪之要件，此與刑法第328 條第
        1 項之普通強盜罪之構成要件不同（最高法院92台上字
        第4760號、79年度台上字第500 號、74年度台上字第32
        25號判決要旨參照）。而所謂「強暴」乃指對人之身體
        為有形力之不法行使，所謂「脅迫」乃指依情形，對人
        為攻擊之威脅行為，或使對方生恐怖心而強制其為一定
        之作為或不作為；至該行為人之強暴或脅迫行為究係出
        於主動、被動，均在所不論。辯護人主張認強暴行為，
        因人之天性，當排除被動性之掙脫排除脫拉行為，且必
        須已達於至使他人不能抗拒之程度云云，顯有未合。
      2.前開事實，已據被害人丙○○及其父親丁○○於甲○審
        理時以隔離訊問方式，經公訴人、辯護人交互詰問，分
        別證稱明確（見甲○95年1 月5 日審判筆錄），經核該
        2 人之證述，其情節大致相符。而被害人丙○○本有提
        出傷害告訴，旋於檢察官偵查時即當庭表示撤回傷害告
        訴（見94年度偵字第725 號卷第10頁、94年度偵緝字第
        1134號卷第27頁），足見被害人丙○○對於被告尚有寬
        宏之仁，而非存心興訟，故意攀誣被告，使其陷於囹圄
        之人，是以，被害人丙○○於甲○審理時之證稱，當無
        虛構之虞，應可採信。
      3.衡諸一般經驗法則，從事廣告招牌製作、鋁門窗、鐵窗
        等人，其所使用之材料（如鋁條、壓克力板、角鐵、鐵
        條、玻璃等）及其工作台，由於體積龐大，無法將之收
        放在室內時，往往會將前開物品集中堆放在門口外面某
        處，並以其他東西覆蓋者，除避免風吹日曬外，亦藉此
        避免被誤會為廢棄物（拋棄物），而遭他人當成垃圾收
        走。查系爭鋁條雖經被害人丙○○堆放在門口，然尚未
        折彎且有用角鐵及壓克力板覆蓋著，已如前述，則系爭
        鋁條絕非係廢棄物（拋棄物），被告既係從事資源回收
        業，豈有不知之理？是以，被告對於系爭鋁條並不具合
        法權利，其違反持有人之意思，以和平方式，逕將系爭
        鋁條折彎取走，顯有竊取之不法所有意圖至明。被告辯
        稱：我以為系爭鋁條是人家不要的云云，不僅與事實不
        符，亦有違常理，不足採信。
      4.被告竊取系爭鋁條得逞而將之裝載在拼裝三輪車上離開
        台北市○○○路○ 段138 號1 樓之盜所後，折返查看之
        被害人丙○○發現他家所有之系爭鋁條確已迭失，查覺
        被告置放在前開三輪車上之鋁條確係他家所有，隨即騎
        乘機車追躡已離開現場之被告，追至台北市大安區○○○路○ 段217 巷口時，被害人丙○○再質問被告為何拿
        他家之鋁條，且還將系爭鋁條折彎，被害人丙○○並喝
        斥被告不要離開，他要報警，被告卻將系爭鋁條全部丟
        在地下，即準備要離開，被害人丙○○見被告準備要離
        開，乃上前把他拉住，要被告不可離開，被告隨即與被
        害人丙○○發生拉扯、扭打，並致被害人丙○○受有多
        處擦傷及左膝挫傷之傷害等情，除已如前述外，復有台
        北市立聯合醫院仁愛院區93年12月5 日之診斷證明書（
        見94年度偵字第725 號卷第13頁）及該院於94年10月12
        日以北市醫仁字第09432886000 號函所附之被害人丙○○病歷資料等在卷可稽，參之被告為阻止沿路跟蹤追捕
        之被害人丙○○將之扭送報警，而與被害人丙○○發生
        拉扯、扭打等行為，顯見被告乃係為脫免逮捕，當場對
        被害人丙○○之身體為有形力之不法行使，而施以強暴
        手段甚明。
      5.被告在阻止被害人丙○○對其扭送報警時，自前開三輪
        車駕駛座右邊拿起鐵鎚，作勢要毆打被害人丙○○之情
        ，除已如前述外，復有扣案之鐵鎚乙支足資佐證，而被
        告於甲○值班法院訊問時亦供稱：「（鐵鎚是何人的？
        ）鐵鎚是本來就放在車上沒有用」等語（見甲○93年度
        聲羈字第428 號卷93年12月15日訊問筆錄），足證扣案
        之鐵鎚確為被告所有無疑，被害人丙○○前開所證，尚
        非無憑，堪以採信。參以被告乃係為阻止被害人丙○○
        對其扭送報警之行為，始有前開拿起鐵鎚作勢要毆打被
        害人丙○○之舉，則被告乃係為脫免逮捕，當場對被害
        人丙○○為攻擊之威脅行為，而施以脅迫手段至明。被
        告事後否認扣案之鐵鎚為其所有，更否認持鐵鎚作勢要
        毆打被害人丙○○云云，顯係事後飾卸之詞，不足採信
        。
      6.被害人丙○○對於究竟有無返家請父兄協助、被害人丙○○對於是否領回系爭鋁條等事，前後供述固有所不一
        ，且對於其父即證人丁○○有無追捕被告乙事，亦確與
        證人丁○○宏義之證述不相一致，然而，前開不符之處
        ，經核均與本件犯罪事實無涉，而係屬於事發當時之枝
        微末節，次查，衡諸常情人之記憶總是有所缺漏，甚或
        前後顛倒，對於事情發生經過之各項細節，實在無法強
        求當事人能夠逐一道出、甚或清楚描述，況且，參照被
        害人丙○○自警詢、檢察官偵查及甲○審理時之證述，
        被害人丙○○對於被告如竊取系爭鋁條、如何與被告交
        涉、被告如何為脫免逮捕而對其施以強暴、脅迫等情，
        均證述一致，職是，自無法以被害人丙○○前開不一致
        之瑕疵，即全盤否認其證述之憑信性。
      7.被告於警詢時供稱：系爭鋁條已搬到車上等語（見甲○
        前開準備程序筆錄第3 頁），復於甲○值班法院訊問時
        供稱：我以為是不要的才撿上三輪車等語（見前開聲羈
        卷第5 頁背面），則被告嗣後辯稱：系爭鋁條尚未搬到
        車上時，被害人丙○○就出來，之後我就被被害人丙○○拉下車，而系爭鋁條一直都放在三輪車旁邊云云（見
        前開準備程序筆錄第9 頁），是否屬實，容有疑義；再
        者，被告竊取系爭鋁條得逞而將之裝載在拼裝三輪車上
        離開前揭盜所等情，亦據被害人丙○○證稱明確，顯見
        被告前開所辯，顯係卸責之詞，不足採信，辯護人徒以
        被告在店外就被發現搬載系爭鋁條，則為何告訴人丙○○返家時，不趕緊把系爭鋁條拋棄，反而載著該等不便
        之物品逃逸，顯不合常理云云，亦與事實不符，不足採
        取。
    (二)有關被訴涉犯偽造文書犯行部分：
      1.前開冒用其弟「謝石定」之名接受應訊，並偽造「謝石
        定」署押、按捺指印等情，已據被告於甲○審理時坦承
        不諱，核與被害人謝石定於警詢時之供述相符，並有內
        政部警政署刑事警察局94年1 月刑紋字第0940014745
        號鑑驗書在卷可參（見94年度偵字第725 號卷第52頁）
        ，復有被告所偽簽署押「謝石定」、按捺指印之筆錄及
        其相關文件在卷可憑（均詳如附表所示），足見被告前
        開自白與事實相符，應可採信。
      2.甲○核諸如附表編號1 至4 、6 、8 、9 、10、11號所
        示，被告在台北市政府警察局大安分局新生南路派出所
        93年12月15日5 時30分至6 時許之詢問筆錄、大安分局
        破獲竊賊贓物照片資料說明欄、「謝石定」口卡指認、
        台北市政府警察局大安分局逮捕通知書（通知本人聯）
        、3 項權利告知書、台北市政府警察局大安分局新生南
        路派出所逮捕人犯時間管制表、證物（扣案鐵鎚）採證
        說明表、台灣台北地方法院檢察署檢察官93年12月15日
        12 時10 分訊問筆錄、甲○93年度聲羈字第428 號卷93
        年12 月15 日17時訊問筆錄等文件偽造被害人謝石定之
        署押並按捺指印時，被告並非藉此偽造行為表示尚有製
        作何種文書之意思及曾為何項之意思表示，則被告前開
        偽造行為，應僅成立刑法第217 條第1 項之偽造署押罪
        。
      3.被告在附表編號5 即台北市政府警察局大安分局逮捕通
        知書（通知親友聯）上載明「不用通知」項下偽造被害
        人謝石定之署押並按捺指印，則被告乃係藉此對警察機
        關為同意不用通知之意思表示，性質上等同不用通知親
        友之同意書，另外，被告復在附表編號7 即夜間偵訊同
        意書之「同意人」欄下偽造被害人謝石定之署押並按捺
        指印，則被告乃係要藉此表示同意警察機關夜間偵訊之
        意思表示，是以，被告前開偽造被害人謝石定署押及按
        捺指印，即足表示由該被偽造者（謝石定）已簽署同意
        書，同意警察機關不用通知親友及夜間偵訊，其後，將
        之交付警察機關，應成立刑法第216 條、第210 條之行
        使偽造私文書罪至明（最高法院94年7 月26日第11次刑
        事庭會議決議參照）。辯護人認被告此部分之犯行，應
        僅成立刑法第217 條第1 項之偽造署押罪名云云，顯有
        誤會，不足採憑。
    (三)綜上，本件事證明確，被告準強盜、偽造署押、行使偽造
      私文書等犯行，堪以認定，其前開所辯，均不足採信。
五、論罪科刑的理由：
    (一)核被告所為，係犯刑法第329 條、第328 條第1 項之準強
      盜罪、第216 條、第210 條之行使偽造私文書罪。
    (二)被告於警詢、內勤檢察官偵訊時及甲○值班法官訊問時，
      在附表編號1 至11號等文書上偽造署押之行為，又被告於
      警詢時在附表編號5 、7 所為之行使偽造私文書之行為，
      經核各均係本於單一犯意接續進行，以實現一犯罪構成要
      件之單一行為，為接續犯，應各僅論以一偽造署押及行使
      偽造私文書罪。
    (三)被告前開偽造私文書犯行部分，其偽造署押行為乃為偽造
      私文書之部分行為，又偽造私文書之低度行為為行使偽造
      私文書之高度行為所吸收，均不另論罪。
    (四)被告行使偽造私文書及準強盜2 罪間，犯意各別，罪名不
      同，應分論併罰之。
    (五)公訴人雖漏未敘及被告附表編號9 所示之偽造署押犯行，
      ，然此部分因與公訴人起訴之犯罪事實既具有接續犯之實
      質上一罪關係，應為起訴效力所及，甲○自應併予審究。
    (六)被告前有如事實欄所載之犯罪、科刑及執行情形，有臺灣
      高等法院被告全國前案紀錄表乙件在卷可稽，並經甲○調
      閱台灣桃園地方法院檢察署86年度執更字第1877號、88年
      度執字第219 號全卷查明屬實，其受有期徒刑之執行完畢
      ，5 年內再犯本件有期徒刑以上之罪，核屬累犯，依刑法
      第47條之規定，加重其刑。
    (七)甲○審酌被告從事資源回收業，為貪圖一己之利，徒手竊
      取被害人丙○○一家人經營製作廣告招牌賴以使用之系爭
      鋁條，事後竟為脫免逮捕而當場對追捕者即被害人丙○○
      施以強暴脅迫之犯罪動機、目的、所受損害、系爭鋁條之
      數量及價值、犯罪手段，被告嗣後對於所犯準強盜罪部分
      仍然矢口否認，拒不認錯，毫無悔悟，有關行偽造私文書
      犯行部分，尚能坦承不諱之態度等情狀，分別量處如主文
      所示之刑，並定應執行之刑，以資儆懲。
六、應沒收之物：
    (一)扣案之鐵鎚乙支，乃為被告所有，且為被告於竊取系爭鋁
      條後當場對被害人丙○○施以脅迫所用之物，已如前述，
      爰依刑法第38條第1項第2款之規定，併於宣告沒收。
    (二)如附表所示之偽造「謝石定」署押及按捺指印部分，均應
      依刑法第219條規定，不問屬於犯人與否，均沒收之。
據上論斷，應依刑事訴訟法第299 條第1 項前段、刑法第216 條
、第210 條、第328 條第1 項、第329 條、第47條、第51條第5
款、第219 條、第38條第1 項第2 款，判決如主文。
本案經檢察官黃紋綦到庭執行職務
中    華    民    國    95    年    1     月    19    日
                  刑事第七庭  審判長法  官  梁耀鑌
                                    法  官  蔡正雄
                                    法  官  蔡守訓
以上正本證明與原本無異。
如不服本判決，應於判決送達後10日內向甲○提出上訴狀（應抄
附繕本）。告訴人或被害人如對於本判決不服者，應具備理由請
求檢察官上訴，其上訴期間之計算係以檢察官收受判決正本之日
期為準。
                                    書記官  廖純瑜
中    華    民    國    95    年    1     月    19    日
附錄論罪科刑條文：
中華民國刑法第216條
(行使偽造變造或登載不實之文書罪)
行使第 210 條至第 215 條之文書者，依偽造、變造文書或登載
不實事項或使登載不實事項之規定處斷。
中華民國刑法第210條
(偽造變造私文書罪)
偽造、變造私文書，足以生損害於公眾或他人者，處 5 年以下有
期徒刑。
中華民國刑法第328條
意圖為自己或第三人不法之所有，以強暴、脅迫、藥劑、催眠術
或他法，至使不能抗拒，而取他人之物或使其交付者，為強盜罪
，處5年以上有期徒刑。
以前項方法得財產上不法之利益或使第三人得之者，亦同。
犯強盜罪因而致人於死者，處死刑、無期徒刑或 10 年以上有期
徒刑；致重傷者，處無期徒刑或 7 年以上有期徒刑。
第 1 項及第 2 項之未遂犯罰之。
預備犯強盜罪者，處 1 年以下有期徒刑、拘役或 3 千元以下罰
金。
中華民國刑法第329條
(準強盜罪)
竊盜或搶奪，因防護贓物、脫免逮捕或湮滅罪證，而當場施以強
暴脅迫者，以強盜論。
附表：
┌──┬──────────┬───────────┐
│編號│文              件  │  偽  造  之  署  押  │
├──┼──────────┼───────────┤
│1   │台北市政府警察局大安│署押計4枚、指印13枚   │
│    │分局新生南路派出所93│（台灣台北地方法院檢察│
│    │年12月15日5 時30分至│署94年度偵字第725 號卷│
│    │6時 許之偵訊筆錄。  │第4 頁至第7 頁）      │
├──┼──────────┼───────────┤
│2   │大安分局破獲竊賊贓物│署押計1枚、指印1枚    │
│    │照片資料說明欄。    │（前開偵卷第14頁）    │
├──┼──────────┼───────────┤
│3   │「謝石定」口卡指認。│署押計1枚、指印1枚    │
│    │                    │（前開偵卷第16頁）    │
├──┼──────────┼───────────┤
│4   │台北市政府警察局大安│署押計1枚、指印1枚    │
│    │分局逮捕通知書（通知│（前開偵卷第18頁）    │
│    │本人聯）。          │                      │
├──┼──────────┼───────────┤
│5   │台北市政府警察局大安│署押計1枚、指印1枚    │
│    │分局逮捕通知書（通知│（前開偵卷第19頁）    │
│    │親友聯）。          │                      │
├──┼──────────┼───────────┤
│6   │3 項權利告知書。    │署押計1枚、指印1枚    │
│    │                    │（前開偵卷第20頁）    │
├──┼──────────┼───────────┤
│7   │夜間偵訊同意書。    │署押計1枚、指印1枚    │
│    │                    │（前開偵卷第21頁）    │
├──┼──────────┼───────────┤
│8   │台北市政府警察局大安│署押計1枚、指印1枚    │
│    │分局新生南路派出所逮│（前開偵卷第22頁）    │
│    │捕人犯時間管制表。  │                      │
├──┼──────────┼───────────┤
│9   │證物（扣案鐵鎚）採證│署押計1枚、指印1枚    │
│    │說明表。            │（黏貼在證物袋上）    │
├──┼──────────┼───────────┤
│10  │台灣台北地方法院檢察│署押計1枚。           │
│    │署檢察官93年12月15日│（前開偵卷第33頁）    │
│    │12時10分訊問筆錄。  │                      │
├──┼──────────┼───────────┤
│11  │甲○93年度聲羈字第42│署押計1枚。           │
│    │8 號卷93年12月15日17│                      │
│    │時訊問筆錄。        │                      │
└──┴──────────┴───────────┘


司法院資訊處製作；財團法人民間司法改革基金會備份。
